臺灣高等法院刑事判決
109年度上訴字第2394號
上  訴  人  
即  被  告  曾丞賢



上列上訴人即被告因詐欺案件，不服臺灣臺北地方法院108年度
易字第1206號，中華民國109年3月30日第一審判決（聲請簡易判
決處刑案號：臺灣臺北地方檢察署108年度偵緝字第1952號），
提起上訴，本院判決如下：
    主  文
原判決撤銷。
曾丞賢以網際網路對公眾散布而犯詐欺取財罪，共貳罪，各處有
期徒刑陸月。應執行有期徒刑捌月。
    事  實
一、曾丞賢意圖為自己不法之所有，各基於加重詐欺取財之犯意
    ，於民國108年3月7日11時5分前之某時，透過電腦設備連接
    網際網路至臉書網站，在不特定多數人均得自由瀏覽之公開
    社團頁面刊登販售二手電腦主機、零件之不實訊息，致黎哲
    鳴、曾福祥看到上開訊息後均陷於錯誤，而分別以臉書網站
    之訊息功能與曾丞賢聯絡，並均達成二手電腦主機、零件買
    賣之約定，黎哲鳴、曾福祥遂分別於同日（7日）11時5分、
    12時11分匯款新臺幣（下同）3,500元、5,000元至曾丞賢向
    其不知情之友人許原彰（業經檢察官另為不起訴處分確定）
    借用之中華郵政股份有限公司台北圓山郵局帳戶（局號：00
    00000、帳號：0000000），嗣黎哲鳴、曾福祥均未收到貨品
    而報警處理，始循線查悉上情。
二、案經黎哲鳴、曾福祥訴由臺北市政府警察局中山分局報告臺
    灣臺北地方檢察署檢察官偵查後聲請簡易判決處刑，且經原
    審法院認不宜以簡易判決處刑（108年度簡字第3123號）而
    改行通常程序審理。
    理  由
一、證據能力：
    本件認定事實所引用之卷證資料（包含人證、書證，詳下述
　　及者），並無證據證明係公務員違背法定程序所取得，與本
    案亦有自然之關連性，公訴人、被告曾丞賢迄至本案言詞辯
    論終結，均不爭執該等卷證之證據能力，並未提出關於證據
    能力之聲明異議，本院認引為證據為適當，是依刑事訴訟法
    第159條之5等規定，下述認定事實所引用之證據方法均有證
    據能力，合先敘明。
二、認定事實：
    上揭犯罪事實，業據被告於偵查、原審及本院審理中均坦承
    不諱，核與證人即告訴人黎哲鳴、曾福祥、證人許原彰之證
    述相符，並有通聯調閱查詢單、中華郵政股份有限公司交易
    明細表、簡訊翻拍照片、ATM轉帳明細及報案資料在卷可憑
    ，是被告前開任意性之自白核與事實相符而可採信，本案事
    證已臻明確，被告之各該犯行均堪以認定，均應依法論科。
    　　
三、論罪：
  ㈠本案被告係利用過電腦設備連接網際網路至臉書網站，於不
    特定多數人均得自由瀏覽之公開社團頁面刊登販售上開商品
    之不實訊息，縱其後仍須個別被害人閱覽該訊息，而與被告
    聯絡，始能由被告續行施用詐術而詐取財物，然被告既係利
    用網路對不特定多數人散布虛偽不實之訊息，自屬利用網際
    網路對公眾散布以遂行其詐欺取財犯行無疑。是核被告對告
    訴人黎哲鳴、曾福祥之所為，均係犯刑法第339條之4第1項
    第3款之以網際網路對公眾散布而犯詐欺取財罪。
  ㈡聲請簡易判決處刑意旨認被告係犯刑法第339條第1項之詐欺
    取財罪，於法不合，然基本事實相同，原審已告知罪名，爰
    依法變更起訴法條。
　㈢被告稱另案判處拘役，但被告所為乃犯加重詐欺罪，依法無
    從判處拘役，另案之判決結果尚不拘束本案，附此敘明。
  ㈣查被告因對外借貸無力清償高額利息而犯本案（見本院卷第9
    7頁筆錄），雖有不該，但其終究年紀尚輕，遇事難免失慮
    ，所犯詐騙金額均低，犯後又已積極彌補告訴人（詳下述）
    ，足見其已確知己過，如仍各量處有期徒刑1年以上之刑，
    容有情輕法重之憾，爰依刑法第59條之規定，就其所犯2罪
    各酌減其刑。
　㈤被告所犯上開2罪間，犯意各別、行為與被害人不同，應分論
    併罰。
四、撤銷改判之理由及量刑：
  ㈠按刑法沒收新制將沒收重新定性為刑罰及保安處分以外之法
    律效果，具有獨立性，而非刑罰（從刑）。修正後刑法基於
    沒收具備獨立性，亦規定得由檢察官另聲請法院為單獨沒收
    之宣告，因而在訴訟程序，沒收得與罪刑區分，非從屬於主
    刑。又對於本案之判決提起上訴者，其效力及於相關之沒收
    判決；對於沒收之判決提起上訴者，其效力不及於本案判決
    ，刑事訴訟法第455條之27第1項定有明文。本案被告係就原
    判決有關罪刑部分提起上訴，其效力自應及於沒收部分。
  ㈡原審同本院上開認定，依刑事訴訟法第273條之1第1項、第29
    9條第1項前段、刑法第339條之4第1項第3款、第51條第5款
    等規定予以論罪科刑，另依刑法第38條之1第1項前段、第3
    項之規定，追徵其未扣案之犯罪所得合計8,500元，固非無
    見。惟查，原審未予審酌詐騙金額多寡等行為情狀，確認有
    無情輕法重應堪憫恕之情形，適用法律並非周延，又量刑時
    認被告「尚未賠償告訴人之損害」，但被告已於本院各賠償
    告訴人黎哲鳴、曾福祥3,500元、5,000元而取得其2人之諒
    解（見本院卷第99至107頁公務電話紀錄及匯款資料），原
    審未及審酌於此，所為之量刑（各有期徒刑1年）及定刑（
    有期徒刑1年2月）亦有不當，且就沒收部分，原審未及審酌
    上開賠償事實而未適用刑法第38條之1第5項之規定，於被告
    亦屬不利，被告上訴請求基於和解事實從輕量刑，為有理由
    ，原判決之罪刑（含定刑）及犯罪所得之沒收均無可維持，
    應由本院予以撤銷改判。
  ㈢爰審酌被告不思循正當途徑賺取錢財，透過網際網路刊登不
    實販售商品訊息詐騙告訴人2人，致其2人受有上開財產損失
    ，惟金額均不高，被告犯罪所生危害不大，且被告犯後始終
    坦承犯行、表達悔意，態度尚可，復於本院已賠償告訴人2
    人之損失（詳前），足以彌補其所為，暨被告另有其他詐欺
    案件遭判處拘役之素行、高職畢業之智識程度、現於便當店
    工作之生活狀況、犯罪之動機、目的、手段等一切情狀，參
    酌告訴人2人之意見，各量處如主文第2項所示之刑，並定其
    應執行刑。
  ㈣被告已於本院各賠償告訴人黎哲鳴、曾福祥3,500元、5,000
    元，應認犯罪所得已實際合法發還被害人，是依刑法第38條
    之1第5項之規定，不予宣告沒收及追徵犯罪所得。
據上論斷，應依刑事訴訟法第369條第1項前段、第364條、第299
條第1項前段、第300條，刑法第339條之4第1項第3款、第59條、
第51條第5款，刑法施行法第1條之1第1項，判決如主文。
本案經檢察官李尚宇聲請簡易判決處刑，檢察官許祥珍到庭執行
職務。
中　　華　　民　　國　　109 　年　　9 　　月　　15　　日
                    刑事第八庭  審判長法  官  陳世宗
                                      法  官  周明鴻
                                      法  官  吳勇毅
以上正本證明與原本無異。
如不服本判決，應於收受送達後20日內向本院提出上訴書狀，其
未敘述上訴之理由者並得於提起上訴後20日內向本院補提理由書
（均須按他造當事人之人數附繕本）「切勿逕送上級法院」。
                                      書記官  許家慧
中　　華　　民　　國　　109 　年　　9 　　月　　15　　日
附錄本案論罪科刑之法條：
中華民國刑法第339條之4
犯第339條詐欺罪而有下列情形之一者，處1年以上7年以下有期
徒刑，得併科1百萬元以下罰金：
一、冒用政府機關或公務員名義犯之。
二、三人以上共同犯之。
三、以廣播電視、電子通訊、網際網路或其他媒體等傳播工具，
    對公眾散布而犯之。
前項之未遂犯罰之。